【裁判字號】    90,上訴,1087
【裁判日期】    900914
【裁判案由】    偽造文書
【裁判全文】
臺灣高等法院臺南分院刑事判決           九十年度上訴字第一八七號     Ｃ
      上  訴  人  臺灣嘉義地方法院檢察署檢察官
      被      告  甲  ○  ○
右上訴人因被告偽造文書案件，不服臺灣嘉義地方法院八十九年度訴字第六四三號中
華民國九十年六月十三日第一審判決（起訴案號：臺灣嘉義地方法院檢察署八十九年
度偵字第二三四八號），提起上訴，本院判決如左：
      主      文
上訴駁回。
      理      由
一、公訴意旨略以：被告甲○○於民國（下同）八十三年三月間，趁乙○○、王巡環
    為其承做模板工作，交付身分證影本、印章申報薪資之機會，在不詳地點偽造乙
    ○○、王巡環之簽名於合夥契約書上，其上記載合夥成立文保工程行，每人出資
    新台幣四萬元，持交侯耀東，於八十三年三月十日，向嘉義縣政府代辦申請營利
    事業設立登記，使嘉義縣政府該管公務員將上開不實事項登載於職務上掌管之營
    利事業登記書上，足生損害於乙○○、王巡環及公眾。嗣該文保工程行因積欠稅
    費，乙○○買賣土地無法過戶，向稅捐機關查詢始得知上情。經乙○○訴請偵辦
    ，因認被告甲○○犯刑法偽造文書罪嫌。
二、按犯罪事實應依證據認定之，無證據不得推定其犯罪事實。又不能證明被告犯罪
    者，應諭知無罪之判決，刑事訴訟法第一百五十四條、第三百零一條第一項分別
    定有明文。再告訴人之告訴，係以使被告受刑事訴追為目的，是其陳述是否與事
    實相符，仍應調查其他証據以資審認。又告訴人之指訴，須無瑕疵可指，且就其
    他方面調查，又與事實相符，始足採為認定犯罪事實之憑證。苟積極證據不足證
    明犯罪事實，被告之抗辯或反證縱屬虛偽，仍不能以資為積極證據應予採信之理
    由，而應為被告有利之認定（最高法院五十二年台上字第一三００號、七十年台
    上字第三八一號、三十年上字第四八二、八一六號判例參照）。
三、本件公訴人認被告涉犯偽造文書罪，係以：被害人乙○○於偵查中之指訴，證人
    即另一被害人王巡環、證人侯耀東即代辦本件合夥契約之會計師於偵查中之證述
    ，及上開合夥契約書上數合夥人之簽名字跡均相似，並有嘉義縣政府函文、文保
    工程行設立登記申請書影本各一份附於偵查卷可稽，為主要之論據。
四、訊據被告甲○○固坦承有邀請被害人乙○○、王巡環合夥成立文保工程行之情事
    ，惟矢口否認有偽造文書之犯行，辯稱：其於八十三年間邀請被害人乙○○、王
    巡環合夥成立文保工程行，並相約於下工後一同至侯耀東會計事務所辦理合夥事
    宜，當天渠等三人皆有拿身分證正本給會計師影印，合夥契約書亦是會計師事後
    所製作等語。
五、經查，證人侯耀東雖於偵查中證稱：當時係交付空白契約書給甲○○，後來甲○
    ○拿簽好名的契約書回來給他辦理登記等語；然其於原審審理時到庭證稱：「當
    天乙○○、王巡環在我的事務所拿身分證給我、我當場將他們的身分證影印後交
    還給被害人，蓋章是我幫他們蓋的，五個人的簽名部分也是我幫他們代簽，如果
    他們沒有同意要合夥，怎麼可能將身分證交給我，當時他們剛好做完工作才來，
    這個合夥契約書是事後才寫的，如果他們有意見應該當場提出，他們沒有在現場
    反對，我當時也有分析厲害及稅金問題給他們聽，他們並不反對合夥事宜。」等
    語（見原審九十年四月二十五日審判筆錄）；另於原審問及：「契約書上五個人
    的名字是何人所簽名？」，其答稱：「應該是我簽名的，因為當時乙○○與王巡
    環有到我事務所來談過這件事情，我並且向他們講解約二十分鐘，所以本件我才
    會幫他們簽名，身份證是他們自己拿正本給我影印的，乙○○、王巡環二人的印
    章可能是我幫他們代刻。」（見原審九十年五月三十日審判筆錄），並當庭書寫
    合夥契約書上五名合夥人之簽名各二遍附卷；衡之，上開合夥契約書上數合夥人
    之簽名字跡以肉眼觀察竟均相似，且與證人侯耀東當庭書寫之字跡亦似出於同一
    人之手筆，足認證人侯耀東於原審所述非虛；嗣證人侯耀東於本院調查時結證：
    「他們三人都來找我，提及如何合夥的事情，因為獨資與合夥的稅賦相差很多，
    我解釋權利義務給他們聽，當場他們就拿身份證給我影印，乙○○的身份證放在
    車上，還回去拿給我影印，我記得很清楚」等語。另證人王巡環亦於原審審理時
    證稱：「被告當時在工地上是有提起這件合夥的事情，印章及身分證是否我們自
    己拿出來的，時間過太久了我忘記了，但是簽名的部分不是我簽的。」等語（見
    原審九十年四月二十五日審判筆錄）；證人王巡環於本院亦供稱：「被告說的沒
    錯，他說要合夥的事情，大家都到會計師那裡，後來我們沒有表示可否，是乙○
    ○買賣土地的事情，我們才知道有合夥，..... 被告有說要合夥文保工程行」等
    情。而本件乙○○、王巡環對於曾與被告一同至會計師事務所商談合夥事宜乙情
    並不否認，然均稱：當時沒有表示同意或反對，且忘記是否有拿身分證給會計師
    影印等語，其二人行為令證人侯耀東誤認已得其等默示之同意，而全權代辦本件
    合夥事宜，縱被告日後自行全額出資，並全權經營文保工程行，而未與被害人乙
    ○○、王巡環結算合夥帳目，亦僅純為民事糾紛，應循民事程序解決。此外，復
    查無其他積極之證據足資證明被告確有偽造文書之犯行，本件被告犯罪事實即屬
    不能證明，因此原審以不能證明被告犯罪而諭知無罪之判決，核無不合，按證據
    之價值，其判斷係屬法院之職權，本件綜合證人王巡環及侯耀東之證述，難認涉
    有檢察官所指之犯行已如前述。檢察官上訴意旨，以原審採證不當，指摘原判決
    不當，並無可取，為無理由，應予駁回。
據上論結，應依刑事訴訟法第三百六十八條，判決如主文。
本案經檢察官吳忠賢到庭執行職務。
中    華    民    國      九十      年      九      月      十四        日
                                  臺灣高等法院臺南分院刑事第三庭
                                      審判長法官  黃    崑    宗
                                            法官  莊    俊    華
                                            法官  林    勝    木
右正本證明與原本無異。
如不服本判決，應於判決送達後十日內向本院提出上訴狀，其未敘述理由者並應於提
出上訴狀後十日內向本院補提理由書（應附繕本)。
                                      法院書記官  吳    秋    賢
中    華    民    國      九十      年      九      月      十七        日


司法院資訊處製作；財團法人民間司法改革基金會備份。
